臺灣高等法院刑事判決
111年度上易字第977號
上  訴  人  臺灣士林地方檢察署檢察官
被      告  蘇○宇  （真實姓名、年籍詳卷）
選任辯護人  謝孟馨律師（義務辯護）
上列上訴人因被告家暴傷害案件，不服臺灣士林地方法院109年
度易字第565號，中華民國111年5月17日第一審判決（起訴案號
：臺灣士林地方檢察署109年度撤緩偵字第56號），提起上訴，
本院判決如下：
    主  文
上訴駁回。               
    理  由
一、按宣傳品、出版品、廣播、電視、網際網路或其他媒體對為
    刑事案件當事人或被害人之兒童及少年不得報導或記載其姓
    名或其他足以識別身分之資訊；行政機關及司法機關所製作
    必須公開之文書，除法律有特別規定之情形外，亦不得揭露
    足以識別前項兒童及少年身分之資訊，兒童及少年福利與權
    益保障法第69條第1項第4款、第2項分別定有明文。查本案
    被害人蘇○晴係民國104年9月生（真實姓名年籍詳卷），為
    未滿12歲之兒童，本院判決又屬必須公示之文書，茲為避免
    被害人之資訊遭揭露，關於被害人之姓名、年籍資料、住所
    、被害人之父親即被告蘇○宇、母親即同案被告黃○菱、姑姑
    蘇○婷、祖母潘○惠等足資識別被害人身分之資訊，爰依上開
    規定以○遮掩相關資訊。　　
二、經本院審理結果，認第一審判決對被告為無罪之諭知，核無
    不當，應予維持，並引用第一審判決書記載之證據及理由（
    如附件）。
三、檢察官上訴意旨略以：被害人於104年9月（上訴書誤載為7
    月）出生，事發時年僅1歲，黃○菱於偵訊時業已指稱被告徒
    手毆打被害人頭部，證述明確，尚無瑕疵及可疑之處。再依
    醫院鑑定報告所示，被害人所受傷害是虐性腦傷。於檢察官
    偵查中，因被害人受傷情節嚴重，但因考量被告、黃○菱尚
    有其他3名幼童尚待照顧，且為避免再發生憾事，始在被告
    、黃○菱認罪，坦承說出事實經過，並同意進行相關心理諮
    商等條件下始給予緩起訴。被告、黃○菱斯時雖以黃○菱名義
    向法律扶助基金會申請扶助，但所有於偵查中被告所為之認
    罪及緩起訴條件，皆經被告、黃○菱與律師商討後始決定並
    同意。是被告與黃○菱共同涉犯少年福利與權益保障法第112
    條第1項前段、刑法第278條第1項之成年人故意對兒童犯重
    傷害罪責，事證明確，無庸置疑。乃被告於撤銷緩起訴，於
    本案審理時始翻異前詞，只承認動手打被害人手腳，否認打
    被害人頭部云云，顯係卸責之詞，自不足採。被害人受害情
    節嚴重，不僅發展全面遲緩，且終身仰賴輔具行動，被告迄
    今又否認犯行，且未履行緩起訴條件，僅有15次的心理諮商
    ，只完成其中7次，益證其犯後態度不良，原審未基於維護
    兒少權益立場，依法對被告從重量刑，反而對被告判決無罪
    ，自屬不當。其採證違背事理，且與社會常情脫節云云。
四、本院查：
　㈠原判決已就被告於警詢及偵訊時之供述、證人即告訴代理人
    紀冠伶律師、證人黃○菱於警詢及偵訊時、證人蘇○婷、潘○
    惠於偵訊時之證述、國泰綜合醫院（下稱國泰醫院）受理家
    庭暴力事件驗傷診斷書（下稱本案驗傷診斷書）、國泰醫院
    105年11月21日診斷證明書（下稱本案診斷證明書）、國立
    臺灣大學醫學院附設醫院（下稱臺大醫院）兒童醫院兒少保
    護醫療中心106年1月20日傷勢鑑定報告（下稱本案鑑定報告
    ）、被害人病歷資料等證據，詳予調查後，說明：
　⒈被告、黃○菱為被害人父母，彼此為家庭暴力防治法第3條第3
    款之家庭成員，並同住在新北市○○區○○街○巷○弄○號○樓（下
    稱本案房屋）。被害人於105年10月17日前，有遭人徒手毆
    打四肢、身體，並於105年10月17日晚間，有手腳癱軟、意
    識不清之情形，經送汐止國泰醫院急診，經診斷受有左耳0.
    5×0.5公分瘀傷、胸口中央1×1公分瘀傷、左膝蓋外側1×1.5
    公分瘀傷、前囪門膨出、急性硬腦膜下出血、雙側視網膜出
    血、雙側棉絮斑之傷害（下稱本案傷勢）。又被害人於108
    年10月31日經天主教耕莘醫療財團法人耕莘醫院（下稱耕莘
    醫院）進行發展遲緩兒童評估，診斷被害人患有右側痙攣性
    腦麻痺，並認有右側肢體張力異常及走路不穩、語言與認知
    發展遲緩、動作發展遲緩、感覺統合失調、語言理解與口語
    表達發展遲緩合併有構音問題等情，為被告所不爭執（見原
    審易字卷一第386、488頁），並經告訴代理人、黃○菱於警
    詢及偵訊時、蘇○婷、潘○惠於偵訊時證述明確（見臺灣士林
    地方檢察署【下稱士林地檢署】106年度他字第1262號卷【
    下稱他卷】第28至31、58至63、76頁、士林地檢署106年度
    偵字第12799號卷【下稱偵卷】第18至19、34至38、54至58
    、60至61、65至68頁），復有本案驗傷診斷書、本案診斷證
    明書、本案鑑定報告、被害人病歷資料、耕莘醫院發展遲緩
    兒童評估綜合報告書、臺大醫院110年11月15日校附醫秘字
    第1100905417號函暨所附受理院外機關鑑定／查詢案件回復
    意見表（下稱本案回復意見表）在卷可稽（見他卷第7至11
    頁、偵卷第71至76頁、汐止國泰醫院106年6月21日【106】
    汐管歷字第2503號函檢附之被害人病歷卷【下稱病歷卷】卷
    一、病歷卷四、原審易字卷一第49至69、191至280、357至3
    61頁、原審易字卷二第3至561頁）。
　⒉黃○菱固於106年11月7日偵訊時證稱：被告10月中有打被害人
    的臉，是打巴掌，打一、二下等語（見偵卷第54至58頁）。
    然觀諸黃○菱於106年5月16日警詢、106年11月7日偵訊之證
    述，可知其就被害人經送急診並診斷受有等嚴重傷勢之原因
    ，歷次供述反覆，則其證述是否屬實，已屬有疑。又黃○菱
    與被告均經檢察官列為同案被告而受偵查、訊問，其與被告
    之間具利害衝突關係，其於偵查中未經具結所為證述之證明
    力，自較一般證人具結後之證述為薄弱，應調查其他必要之
    補強證據，以擔保其上開證述之真實性。
　⒊潘○惠於警詢、偵訊及原審審理時之證述、蘇○婷於偵訊及原
    審審理時之證述大致相符，應屬可信，可知其等均未曾看過
    被告打被害人，而被害人主要由黃○菱照顧，被告工作早出
    晚歸，潘○惠、蘇○婷雖有證稱被告會打被害人乙情，然僅屬
    其等個人主觀臆測，不僅難認屬實，且內容亦屬空泛，均不
    足作為補強黃○菱上開證述之證據。　
　⒋告訴代理人於警詢、偵訊時之指述（見他卷第30至31、76頁
    ），均屬其依本案傷勢、本案鑑定報告而推論懷疑被害人遭
    受虐待等情，非屬被告犯行內容、情節之具體證述，自難補
    強黃○菱上開證述之真實性。　
　⒌又本案鑑定報告、本案回復意見表雖認定被害人眼部傷勢與
    虐性頭部創傷有高度相關，然有新舊雜陳、多次不同出血情
    形，時間點過於概括，亦難認此部分鑑定內容足以補強黃○
    菱上開不利被告證述之真實性。
　⒍起訴書證據並所犯法條欄二之記載、原審蒞庭檢察官於原審1
    09年12月25日準備程序之補充，並未敘明被告究與黃○菱有
    何犯意聯絡及行為之分擔，或事先同謀，而應以共同正犯論
    。被告、黃○菱雖與被害人同住1房、黃○菱為被害人主要照
    顧者並常與被害人關在房內，被告工作返家後即進去房間等
    情，然尚難僅以此情即遽認被告、黃○菱間有造成被害人受
    有本案傷勢之犯意聯絡或行為分擔，而與黃○菱共犯公訴意
    旨所述傷害被害人之犯行。
　⒎至被告固於106年12月11日、107年1月10日偵訊時，向檢察官
    為認罪之供述（見偵卷第60至61、66頁），然觀諸被告上開
    106年12月11日偵訊內容為：「（問：有無打過被害人？）
    頂多是手和屁股而已。（問：就涉嫌傷害部分是否認罪？）
    認罪等語；106年12月11日偵訊內容為：（問：你對所涉犯
    傷害是否認罪？）認罪。」等語，可見被告僅坦認有以手打
    被害人手、屁股等情，均未提及造成本案傷勢之可能傷害行
    為，故難認被告上開認罪之供述屬於對本件公訴意旨所載犯
    行之自白。
　⒏是黃○菱之證述既存有瑕疵及可疑之處，且欠缺補強證據以證
    明其所述確與事實相符，自難僅憑黃○菱所為單一有瑕疵之
    證述，即為不利於被告之認定。從而，檢察官所舉證據，仍
    存有合理之懷疑，尚未達於通常一般之人均不致有所懷疑，
    無從形成公訴意旨所指被告與黃○菱共同涉犯少年福利與權
    益保障法第112條第1項前段、刑法第278條第1項之成年人故
    意對兒童犯重傷害罪嫌之確信，因而為無罪之諭知等語。
　㈡按刑事訴訟法第161條第1項規定：檢察官就被告犯罪事實，
    應負舉證責任，並指出證明之方法。對於其所訴之被告犯罪
    事實，應負提出證據及說服之實質舉證責任，倘所提出之證
    據，不足為被告有罪之積極證明，或其闡明之證明方法，無
    從說服法官以形成被告有罪之心證，基於無罪推定之原則，
    自應為被告無罪判決之諭知。而證據之取捨與證據之證明力
    如何，均屬事實審法院得自由裁量、判斷之職權，茍其此項
    裁量、判斷，並不悖乎通常一般人日常生活經驗之定則或論
    理法則，又於判決內論敘其何以作此判斷之心證理由者，即
    不得任意指摘其為違法。
　㈢原判決已就卷內證據調查之結果，而為綜合判斷、取捨，認
    定不足以證明被告公訴意旨所指與黃○菱共同涉犯少年福利
    與權益保障法第112條第1項前段、刑法第278條第1項之成年
    人故意對兒童犯重傷害犯行，其得心證之理由已說明甚詳，
    且所為論斷從形式上觀察，亦無違背經驗法則、論理法則，
    或有其他違背法令之情形，自不容任意指為違法。就檢察官
    上開上訴意旨，原判決已詳細說明：被告雖於偵查中為「認
    罪」之陳述，惟觀諸被告陳述內容，均未見其有就傷害被害
    人而造成本案傷勢為何肯定、具體內容之供述，實難認屬被
    告之自白。又黃○菱於偵訊時雖指稱被告有對被害人打一、
    二下巴掌等語，然黃○菱前開指述已有瑕疵可指，且卷內並
    無相關事證足以補強黃○菱前開指述確與事實相符，自難僅
    憑黃○菱有瑕疵之單一指述，即為被告不利之認定等語。故
    檢察官上開上訴理由，僅係就原審依職權為證據取捨及心證
    形成之事項，反覆爭執，復未再提出其他積極證據以證明被
    告確有公訴意旨所指犯行，自非可採。原審所為之論斷，從
    形式上觀察，尚無違背經驗法則、論理法則，從而，檢察官
    提起本件上訴，並無理由。
五、綜上所述，檢察官以上揭情詞提起本件上訴，為無理由，應
    予駁回。
據上論斷，應依刑事訴訟法第373條、第368條，判決如主文。
本案經檢察官許恭仁提起公訴，檢察官李清友提起上訴，檢察官
鄭堤升到庭執行職務。
中　　華　　民　　國　　111 　年　　8 　　月　　30　　日
                  刑事第二十一庭審判長法　官  林怡秀
                                      法　官  劉元斐
                                      法　官  蔡羽玄
以上正本證明與原本無異。
檢察官如不服本判決，應於收受送達後20日內向本院提出上訴書
狀，惟須受刑事妥速審判法第9條限制。其未敘述上訴之理由者
，並得於提起上訴後20日內向本院補提理由書(均須按他造當事
人之人數附繕本)「切勿逕送上級法院」。
刑事妥速審判法第9條：
除前條情形外，第二審法院維持第一審所為無罪判決，提起上訴
之理由，以下列事項為限：
一、判決所適用之法令牴觸憲法。
二、判決違背司法院解釋。
三、判決違背判例。
刑事訴訟法第 377 條至第 379 條、第 393 條第 1 款之規定，
於前項案件之審理，不適用之。
                                      書記官  陳語嫣
中　　華　　民　　國　　111 　年　　8 　　月　　30　　日

附件
臺灣士林地方法院刑事判決
109年度易字第565號
公　訴　人　臺灣士林地方檢察署檢察官
被　　　告　蘇○宇　（年籍資料詳卷）
義務辯護人　黃志傑律師
上列被告因家庭暴力罪之傷害案件，經檢察官提起公訴（109年
度撤緩偵字第56號），本院判決如下：
    主  文
蘇○宇無罪。
    理  由
壹、程序事項：
　　按宣傳品、出版品、廣播、電視、網際網路或其他媒體對為
    刑事案件當事人或被害人之兒童及少年不得報導或記載其姓
    名或其他足以識別身分之資訊；行政機關及司法機關所製作
    必須公開之文書，除法律有特別規定之情形外，亦不得揭露
    足以識別前項兒童及少年身分之資訊，兒童及少年福利與權
    益保障法第69條第1項第4款、第2項分別定有明文。查本案
    被害人蘇○晴係民國104年9月生（真實姓名年籍詳卷），為
    未滿12歲之兒童，本院判決又屬必須公示之文書，茲為避免
    被害人之資訊遭揭露，關於被害人之姓名、年籍資料、住所
    、生父即被告蘇○宇、生母即同案被告黃○菱、姑姑蘇○婷、
    祖母潘○惠等足資識別被害人身分之資訊，均依上揭規定予
    以隱匿。　　
貳、實體事項：
一、公訴意旨略以：被告、同案被告黃○菱（本案所涉犯傷害犯
    行，另經臺灣士林地方檢察署檢察官為緩起訴處分，迄今未
    撤銷）為被害人蘇○晴之父母，彼此為家庭暴力防治法第3條
    第3款之家庭成員，並原共同居住在新北市○○區○○街○巷○弄○
    號○樓（真實住址詳卷）。被告、同案被告黃○菱於照顧被害
    人期間，因細故於105年10月17日前之某時許，共同基於傷
    害之犯意聯絡，共同徒手毆打被害人四肢、身體，致被害人
    受有左耳0.5×0.5公分瘀傷、胸口中央1×1公分瘀傷、左膝蓋
    外側1×1.5公分瘀傷、前囪門膨出、急性硬腦膜下出血、雙
    側視網膜出血、雙側棉絮斑、右側痙攣性腦麻痺，導致右側
    肢體張力異常及走路不穩、語言與認知發展遲緩、動作發展
    遲緩、感覺統合失調、語言理解與口語表達發展遲緩合併有
    構音問題，而於身體健康有重大不治或難治之傷害。嗣於10
    5年10月17日晚間，因被害人有手腳癱軟、意識不清之情形
    ，經送汐止國泰綜合醫院急診。因認被告與黃○菱共同涉犯
    兒童及少年福利與權益保障法第112條第1項前段、刑法第27
    8條第1項之成年人故意對兒童犯重傷害罪嫌。
二、按犯罪事實應依證據認定之，無證據不得認定犯罪事實，刑
    事訴訟法第154條第2項定有明文。刑事訴訟上證明之資料，
    無論其為直接或間接證據，均須達於通常一般之人均不致有
    所懷疑，而得確信其為真實之程度，始得據為有罪之認定，
    若關於被告是否犯罪之證明未能達此程度，而有合理懷疑之
    存在，致使無從形成有罪之確信，根據「罪證有疑，利於被
    告」之證據法則，即不得遽為不利被告之認定。又按刑事訴
    訟法第161條第1項規定：檢察官就被告犯罪事實，應負舉證
    責任，並指出證明之方法。因此，檢察官對於起訴之犯罪事
    實，應負提出證據及說服之實質舉證責任。倘其所提出之證
    據，不足為被告有罪之積極證明，或其指出證明之方法，無
    從說服法院以形成被告有罪之心證，基於無罪推定之原則，
    自應為被告無罪判決之諭知。又刑事訴訟法第156條第2項規
    定，被告或共犯之自白，不得作為有罪判決之唯一證據。揆
    其立法意旨乃在防範被告或共犯自白之虛擬致與真實不符，
    故對自白在證據上之價值加以限制，明定須藉補強證據以擔
    保其真實性。所謂補強證據，係指除該自白本身之外，其他
    足以證明該自白之犯罪事實確具有相當程度真實性之證據而
    言，雖所補強者，非以事實之全部為必要，但亦須因補強證
    據之質量，與自白之相互利用，足使犯罪事實獲得確信者，
    始足當之。
三、檢察官認為被告涉犯成年人故意對兒童犯重傷害罪嫌，無非
    係以被告於警詢及偵訊時之供述、告訴代理人紀冠伶律師於
    警詢及偵訊時之指述、證人即同案被告黃○菱於警詢及偵訊
    時、被害人之姑姑蘇○婷、祖母潘○惠於偵訊時之證述、國泰
    綜合醫院受理家庭暴力事件驗傷診斷書、國泰綜合醫院診斷
    證明書、國立臺灣大學醫學院附設醫院兒童醫院兒少保護醫
    療中心（下稱臺大兒少保護醫療中心）傷勢鑑定報告、被害
    人病歷資料等證據為其主要論據。
四、訊據被告堅詞否認有何成年人故意對兒童犯重傷害犯行，辯
    稱：其並沒有毆打被害人，只有輕拍被害人的屁股，但沒有
    導致被害人屁股受傷。起訴書所載被害人的傷勢，同案被告
    黃○菱當初有承認是她打的等語。經查：
（一）被告、同案被告黃○菱（涉犯傷害罪嫌部分，業經檢察官
      為緩起訴處分）為被害人之父母，彼此為家庭暴力防治法
      第3條第3款之家庭成員，共同居住在新北市○○區○○街○巷○
      弄○號○樓。被害人於105年10月17日前，有遭人徒手毆打
      四肢、身體，並於105年10月17日晚間，有手腳癱軟、意
      識不清之情形，經送汐止國泰綜合醫院急診，經診斷受有
      左耳0.5×0.5公分瘀傷、胸口中央1×1公分瘀傷、左膝蓋外
      側1×1.5公分瘀傷、前囪門膨出、急性硬腦膜下出血、雙
      側視網膜出血、雙側棉絮斑之傷害。又被害人於108年10
      月31日經天主教耕莘醫療財團法人耕莘醫院（下稱耕莘醫
      院）進行發展遲緩兒童評估，診斷被害人患有右側痙攣性
      腦麻痺，並認有右側肢體張力異常及走路不穩、語言與認
      知發展遲緩、動作發展遲緩、感覺統合失調、語言理解與
      口語表達發展遲緩合併有構音問題等情，為被告所不爭執
      （本院109年度易字第565號卷【下稱易字卷】一第386、4
      88頁），並經證人即告訴代理人紀冠伶律師、證人即同案
      被告黃○菱於警詢及偵訊時、證人即被害人之姑姑蘇○婷、
      奶奶潘○惠於偵訊時之證述明確（臺灣士林地方檢察署106
      年度他字第1262號卷【下稱他卷】第28至31、58至63、76
      頁，臺灣士林地方檢察署106年度偵字第12799號卷【下稱
      偵卷】第18至19、34至38、54至58、60至61、65至68頁）
      ，復有國泰綜合醫院受理家庭暴力事件驗傷診斷書、國泰
      綜合醫院診斷證明書、臺大兒少保護醫療中心傷勢鑑定報
      告、被害人病歷資料、耕莘醫院發展遲緩兒童評估綜合報
      告書、國立臺灣大學醫學院附設醫院110年11月15日校附
      醫秘字第1100905417號函暨所附受理院外機關鑑定／查詢
      案件回復意見表在卷可稽（他卷第7至11頁，偵卷第71至7
      6、80至81頁，病歷卷一至五卷，易字卷一第49至69、191
      至280、357至361頁，易字卷二第3至561頁），首堪認定
      。
（二）證人即同案被告黃○菱固於106年11月7日偵訊時證稱：「
      （問：到底被害人發生何事？）我只知道她有點不舒服，
      她爸爸有打她，之後我只知道她頭部有水腫。（問：被告
      打被害人那裡？）有打她的臉。（問：為何蘇○宇打被害
      人的臉？）我不清楚。（問：在何情形下打的？）因為被
      害人在哭。我那時在照顧另外二個小孩，還要做家事，還
      要一邊照顧被害人，被害人一直哭，當下我就沒有說話，
      蘇○宇就有打被害人的臉。是打巴掌，打一、二下。（問
      ：有無打很用力？）對。（問：你剛才講蘇○宇打被害人
      的臉，是在105年10月17日？）是，就是10月中。」等語
      （偵卷第54至58頁）。然其於同次偵訊時先證稱：於105
      年10月17日被害人身體出現狀況送醫治療，當時被害人上
      吐下瀉，有發高燒。我看醫院診斷書上有寫被害人有急性
      硬腦膜下出血，對於為何被害人會出現這種狀況，我不清
      楚等語（偵卷第54、55頁）；另其前於106年5月16日警詢
      時則供稱：於105年10月17日下午4許，被害人因為從我臥
      室床鋪跌下來受傷，於同日晚上7時許被被告送往汐止國
      泰醫院急診。被害人自臥室床鋪跌下來受傷時，我正在廚
      房煮東西。對於為何被害人為何有如此嚴重之傷勢，我祇
      知她從床上跌下床，自外表我看不出異常，是我婆婆認為
      她需要就醫，才叫我被告將她送醫。就臺大醫院鑑定被害
      人所受傷勢應係遭數度虐待所致部分，我沒有虐待小孩，
      但我無法解釋被害人身上的新舊傷等語（他卷第28至29頁
      ），可見同案被告黃○菱就被害人經送急診並診斷受有等
      嚴重傷勢之原因，歷次供述反覆，則其證述是否屬實，已
      屬有疑。又同案被告黃○菱與被告均經檢察官列為同案被
      告而受偵查、訊問，其與被告之間具利害衝突關係，其於
      偵查中未經具結所為證述之證明力，自較一般證人具結後
      之證述為薄弱，且依前述說明，亦應調查其他必要之補強
      證據，以擔保其上開證述之真實性。
（三）證人即被告之母潘○惠於警詢及偵訊時證稱：於105年10月
      17日早上9時許我發現被害人怪怪的，變得不理人且精神
      很差，我問同案被告黃○菱怎麼回事，她說被害人昨晚整
      晚都沒睡，語畢就將他帶入房間；當日晚上我女兒蘇○婷
      見被害人仍無起色，於是叫被告回來送被害人就醫。被害
      人送醫的前一天晚上我們剛好很晚10點多快11點，才回來
      ，我回來時他們都已經睡了，我也沒有聽到小孩的哭聲。
      案發前幾天我抱被害人，發現她身上都手腳都有瘀青，問
      同案被告黃○菱總是回答「不小心弄到的！」或「不知道
      ！」然後回房間。她們夫妻倆都將她關在房間。被害人平
      時都是同案被告黃○菱在照料。同案被告黃○菱都把小孩關
      在房間，不會抱小孩出來，她就整天一直睡覺。我有時有
      看到被害人瘀青，但我問同案被告黃○菱，她都說不知道
      、不小心撞到的。被告平時都在上班，很早出去，晚上才
      回來，回來也都關在房間。據我瞭解，被告、同案被告黃
      ○菱都會打小孩。（問：有無看過同案被告黃○菱或是被告
      在打小孩？）我有看過同案被告黃○菱打老大、老二、老
      三，老四（即被害人）我沒有看過，因為她都關在房間等
      語（他卷第32至33、59至63頁）。於本院審理時證稱：於
      105年10月16日早上、中午我有看到被害人，當時被害人
      沒有異狀，當天我有出門，晚上我回來時已經快11點，沒
      聽到被告、同案被告黃○菱夫妻有吵架、打小孩或房間有
      發出任何聲音，我不知道被害人為何受有診斷證明書之傷
      勢，也不知道是何人打的。10月16日中午到10月17日早上
      我沒有看到被告，他去上班，下班後回來就在房間裡面。
      我沒有看過被告打被害人，被告在上班，他回來就進去房
      間睡覺，我只有看過同案被告黃○菱打老大、老二，我沒
      看過打老三，老四（即被害人）我沒有看過。我平常看同
      案被告黃○菱是比較會打小孩等語（易字卷第431至443頁
      ）。
（四）證人即被告之姊蘇○婷於偵訊時證稱：105年10月17日下午
      我回去汐止時看到被害人躺在床上好像是植物人，完全不
      能動，只剩下眼球可以動，之前被害人看到我會大哭，但
      當天看到我沒有大哭，想要爬起來好像爬不起來，我問我
      媽，我媽說當天有問過同案被告黃○菱，但同案被告黃○菱
      說小孩想睡覺，到了下午一點，我媽在把我小孩帶回汐止
      時，我小孩還有看到，當時還有問過同案被告黃○菱，同
      案被告黃○菱當時有說也是想睡覺，我覺得小孩不對，過
      沒有多久，我弟回來我叫我弟把小孩送醫。我沒有看過同
      案被告黃○菱或是被告打小孩。我媽就說一定是他們二個
      打的，但不知道誰動手多。我相信他們二個人都有動手等
      語（他卷第58至63頁）；於本院審理時證稱：我偶爾會回
      去娘家即證人潘○惠、被告之住所，回娘家時沒有看過被
      告、同案被告黃○菱管教小孩，憑我印象，可能不乖就是
      講。我沒有看過被告、同案被告黃○菱打小孩，就是用講
      的，但他們門關起來，唯一能聽到就是他們的聲音。我們
      曾經看過有傷痕跟他們講過，但是我們問他們也不會講。
      我於偵訊中稱「我相信他們二個人都有動手。」是我個人
      合理懷疑，我沒有親自看到等語（易字卷第444至451頁）
      。
（五）上開證人潘○惠、蘇○婷之證詞互核大致相符，應屬可信。
      而由證人潘○惠、蘇○婷之證詞可知其2人均未曾看過被告
      打被害人，至多僅看過同案被告黃○菱打其被害人以外之
      子女，且被害人平時主要由同案被告黃○菱照顧，被告平
      日均需工作，早出晚歸，則證人潘○惠於警詢所稱被告、
      同案被告黃○菱都會打小孩、證人蘇○婷偵訊時稱其相信被
      告、證人黃○菱二個人都有動手會等語，均僅屬其等個人
      主觀臆測，不僅難認屬實，且其2人上開證述就被告有無
      公訴意旨所載犯行之部分，內容亦屬空泛，均不足作為補
      強證人黃○菱上開證述之證據。
（六）告訴人新北市政府委請告訴代理人於警詢、偵訊時固指稱
      ：被害人在10月17日晚間急診入汐止國泰綜合醫院，又於
      隔日18日凌晨轉診臺北國泰綜合醫院，發現被害人受有如
      驗傷診斷證明書上所載之傷勢，且傷勢嚴重，其父母無法
      說明傷勢來源，且傷勢經臺大醫院鑑定應係遭數度虐待所
      致、有新舊傷雜陳，其父母坦承是被害人之照顧者，我們
      高度懷疑被害人有遭受虐待之不法事實等語（他卷第30至
      31、76頁），然上開指述內容均屬被害人急診、經診斷之
      傷勢、陳述鑑定報告內容之敘述，及其推論懷疑被害人遭
      受虐待，非屬被告犯行內容、情節之具體證述，自難補強
      同案被告黃○菱上開證述之真實性。
（七）又被害人受有左耳0.5×0.5公分瘀傷、胸口中央1×1公分瘀
      傷、左膝蓋外側1×1.5公分瘀傷、前囪門膨出、急性硬腦
      膜下出血、雙側視網膜出血、雙側棉絮斑之傷害等情，業
      經本院認定如前，其中左耳0.5×0.5公分瘀傷位於左耳耳
      廓（詳參國泰綜合醫院受理家庭暴力事件驗傷診斷書，他
      卷第7頁），未見有何臉頰之傷勢，故難以作為同案被告
      證述之補強證據。另臺大兒少保護醫療中心就被害人上開
      急診傷勢進行傷勢鑑定，認為腦部影像學檢查顯示有較舊
      硬腦膜下出血及曾有缺氧事件發生，然無虐性頭部創傷所
      致之顯著特徵；眼底鏡檢查顯示視網膜雙側對稱性出血，
      且具新舊雜陳特性，為多次不同出血所造成，並曾有缺氧
      事件發生，時間點難以判定，與虐性頭部創傷高度相關等
      語，有臺大醫院兒少保護醫療中心傷勢鑑定報告、臺灣醫
      院受理院外機關鑑定／查詢案件回復意見表在卷可稽（他
      卷第9至11頁，易字卷一卷第357至361頁），雖認定被害
      人眼部傷勢與虐性頭部創傷有高度相關，然有新舊雜陳、
      多次不同出血情形，時間點過於概括，亦難認此部分鑑定
      內容足以補強同案被告黃○菱上開不利被告證述之真實性
      。
（八）又按刑法上之共同正犯，應就全部犯罪結果負其責任，乃
      基於共同犯罪行為，應由正犯各負其全部責任之理論。又
      共同正犯之構成，仍應有犯意聯絡及行為之分擔，倘若被
      告並無參與此部分之犯罪行為，亦無與其他共犯有犯意聯
      絡，即無從構成共同正犯。觀之起訴書證據並所犯法條欄
      二之記載、公訴人於本院109年12月25日準備程序之補充
      ，並未敘明被告究竟與同案被告黃○菱有何犯意聯絡及行
      為之分擔，或事先同謀，而應以共同正犯論，僅敘述「被
      告與黃○菱就上開犯行，有犯意聯絡及行為分擔」、被告
      與同案被告黃○菱「共同基於傷害之犯意聯絡，共同徒手
      毆打」被害人，已嫌空泛。且依照上開同案被告黃○菱、
      證人潘○惠、蘇○婷之證述內容，至多僅得認定被告、同案
      被告黃○菱與被害人同住1間房間、同案被告黃○菱為被害
      人主要照顧者，並常與被害人關在房間內，被告工作返家
      後即進去房間等情，然尚難僅以此情即遽認被告與同案被
      告黃○菱間有造成被害人受有上開傷勢之犯意聯絡或行為
      分擔，並與同案被告黃○菱共犯公訴意旨所述傷害被害人
      之犯行。
（九）至於被告固於106年12月11日、107年1月10日偵訊時，向
      檢察官為認罪之供述（偵卷第60至61、66頁），然106年1
      2月11日偵訊內容為：「（問：有無打過被害人？）頂多
      是手和屁股而已。（問：就涉嫌傷害部分是否認罪？）認
      罪等語；106年12月11日偵訊內容為：（問：你對所涉犯
      傷害是否認罪？）認罪。」等語，細繹被告上開偵查中之
      供述內容及其於本院審理時之供述，均僅坦認有以手輕拍
      被害人屁股等情，就本案被訴造成被害人左耳0.5×0.5公
      分瘀傷、胸口中央1×1公分瘀傷、左膝蓋外側1×1.5公分瘀
      傷、前囪門膨出、急性硬腦膜下出血、雙側視網膜出血、
      雙側棉絮斑等傷害之可能傷害行為，則均未提及，故難認
      被告上開認罪之供述屬於對本件公訴意旨所載犯行之自白
      。
（十）綜合上情，同案被告黃○菱之證述既存有瑕疵及可疑之處
      ，且欠缺補強證據以證明其所述確與事實相符，自難僅憑
      同案被告黃○菱所為單一有瑕疵之證述即為不利於被告之
      認定。
五、綜上所述，公訴人指被告與同案被告黃○菱共同涉犯少年福
    利與權益保障法第112條第1項前段、刑法第278條第1項之成
    年人故意對兒童犯重傷害罪嫌，所舉事證尚不足以使本院形
    成被告有成立上開罪嫌之心證，此外，復查無其他積極證據
    ，足認被告有公訴人所指之犯行，揆諸前揭法條及判例要旨
    ，既不能證明被告涉犯此部分犯行，自應為無罪之諭知。
據上論斷，應依刑事訴訟法第301條第1項，判決如主文。
本案經檢察官許恭仁提起公訴，檢察官余秉甄、李清友到庭執行
職務。
中　　華　　民　　國　　111 　年　　5 　　月　　17　　日
                  刑事第四庭審判長法　官　楊秀枝
　　　　　　　　                　法　官　錢衍蓁
　　　　　　　　　                法　官　謝當颺
以上正本證明與原本無異。
如不服本判決，應於判決送達後20日內向本院提出上訴書狀，並
應敘述具體理由；其未敘述上訴理由者，應於上訴期間屆滿後20
日內向本院補提理由書（均須按他造當事人之人數附繕本），「
切勿逕送上級法院」。告訴人或被害人如對於本判決不服者，應
具備理由請求檢察官上訴，其上訴期間之計算係以檢察官判決正
本送達之日期為準。因疫情而遲誤不變期間，得向法院聲請回復
原狀。
　　　　　　　　　　　　　　　　　書記官  郭如君
中　　華　　民　　國　　111 　年　　5 　　月　　17　　日